【裁判字號】    97,消債更更,13
【裁判日期】    980515
【裁判案由】    更生事件
【裁判全文】
臺灣板橋地方法院民事裁定          97年度消債更更字第13號
聲  請  人  甲○○
上列當事人因消費者債務清理事件聲請更生，本院裁定如下：
    主  文
聲請駁回。
聲請費用由聲請人負擔。
    理  由
一、按聲請更生或清算不合程式或不備其他要件者，法院應以裁
    定駁回之，但其情形可以補正者，法院應定期間先命補正，
    消費者債務清理條例（下稱本條例）第8 條定有明文。又債
    務人與金融機構協商成立者，不得聲請更生或清算。但因不
    可歸責於己之事由，致履行顯有重大困難者，不在此限；本
    條例施行前，債務人依金融主管機關協調成立之中華民國銀
    行公會會員辦理消費金融案件無擔保債務協商機制與金融機
    構成立之協商，準用前項之規定，復為本條例第151 條第5
    項、第6 項所明定。依其立法理由可知，債務清償方案成立
    後，固由債務人按其條件履行，惟需於其後發生情事變更，
    在清償期間收入或收益不如預期，致該方案履行困難甚或履
    行不能，因不可歸責於己，始能聲請更生或清算，此項規定
    旨在避免債務人任意毀諾已成立之協商，濫用更生或清算之
    裁判上債務清理程序，蓋以債務清償方案係經當事人行使程
    序選擇權所為之債務清理契約，債務人應受該成立之協議所
    拘束，債務人既已與金融機構協商成立，如認該協商方案履
    行有其他不適當情形，自仍應再循協商途徑謀求解決。
二、本件聲請意旨略以：聲請人屬債清條例第2 條所稱消費者，
    ，因其有不能清償債務之虞，故於民國95年間已依金融主管
    機關協調成立之中華民國銀行公會會員辦理消費金融案件無
    擔保債務協商機制，與最大債權金融機構安泰商業銀行股份
    有限公司（下稱安泰銀行）達成協商，協議自95年6 月起，
    每月還款新臺幣（下同）41,925元整。然因聲請人協商當時
    每月收入僅約40,000元，實無力負擔協商還款條件，故聲請
    人之毀諾，係非可歸責於己之事由所致。另聲請人於債清條
    例施行後，曾以書面向最大債權銀行中國信託商業銀行請求
    協商，然該行因聲請人無擔保債務部份曾參與銀行公會協商
    成立而退件。為此，爰依法聲請裁定准予更生云云。
三、經查：
  (一)聲請人於本件更生聲請前，既先於95年間已依金融主管機關
    協調成立之中華民國銀行公會會員辦理消費金融案件無擔保
    債務協商機制，與最大債權機構安泰銀行達成協商（有聲請
    人所提出之協議書及財團法人金融聯合徵信中心信用報告在
    卷可稽）。準此，本件債務人聲請更生，首應審究者，乃聲
    請人之毀諾是否有不可歸責於己之事由致履行顯有重大困難
    之情形。
  (二)聲請人雖主張協商當時月收入僅約40,000元，協商條件卻要
    其每月清償41,925元等語，並提出所得資料清單及銀行公會
    協議書為證，惟依據安泰銀行於98年4 月3 日民事陳報狀所
    檢附收入證明切結書影本所示，聲請人於95年間與安泰銀行
    協商時切結之每月收入為100,000 元，並非聲請人所稱之
    40,000元。以聲請人協商時切結之每月收入100,000 元，扣
    除協商應繳金額41,925元後，聲請人每月仍有58,075元足供
    花用，並觀諸聲請人既能自95年6 月起依約履行至97年3 月
    時毀諾，更難認聲請人有履行顯有重大困難或不能履行之情
    事。再者，聲請人已於97年10月21日與其最大債權金融機構
    下稱安泰銀行成立個別協商一次性方案，此有安泰銀行98年
    4 月8 日民事陳報狀及其附件在卷足憑，亦堪認債務人應已
    無不能清償債務之情事或不能清償債務之虞，其更生之聲請
    既不符合本條例第3 條所定要件，且上開欠缺又屬無從補正
    ，依上說明，自應駁回其聲請，爰裁定如主文。
中    華    民    國    98    年    5     月    15    日
                  民事第二庭    法  官  連育群
上為正本係照原本作成
如不服本裁定，應於裁定送達後10日內，以書狀向本院提出抗告
，並繳納抗告費新臺幣1千元
中    華    民    國    98    年    5     月    15    日
                                書記官  溫婷雅


司法院資訊處製作；財團法人民間司法改革基金會備份。
